臺灣高等法院臺中分院刑事判決　　　 100年度上訴字第2525號
上　訴　人　臺灣臺中地方法院檢察署檢察官
被　　　告　古沛頤
上列上訴人因被告偽造文書等案件，不服臺灣臺中地方法院100
年度訴字第1200號中華民國100年10月26日第一審判決（起訴案
號：臺灣臺中地方法院檢察署100年度偵字第2250號），提起上
訴，本院判決如下：
    主  文
上訴駁回。
    理  由
一、按依刑事訴訟法第350條、第361條、第362條、第367條規定
    ，不服地方法院之第一審判決而上訴者，須提出上訴書狀，
    並應敘述具體理由，為上訴必備之程式；其所提出之書狀未
    敘述上訴理由，或僅曾以言詞陳述上訴理由者，均應於上訴
    期間屆滿後二十日內補提理由書於第一審法院。第一審法院
    經形式審查，認逾期未補提上訴理由者，應定期間先命補正
    ；逾期未補正者，為上訴不合法律上之程式，應以裁定駁回
    。倘已提出上訴理由，但所提非屬具體理由者，則由第二審
    法院以上訴不合法律上之程式，判決駁回。而所謂具體理由
    ，必係依據卷內既有訴訟資料或提出新事證，指摘或表明第
    一審判決有何採證認事、用法或量刑等足以影響判決本旨之
    不當或違法，而構成應予撤銷之具體事由，始克當之(例如
    ：依憑證據法則具體指出所採證據何以不具證據能力，或依
    憑卷證資料，明確指出所為證據證明力之判斷如何違背經驗
    、論理法則)；倘僅泛言原判決認定事實錯誤、違背法令、
    量刑失之過重或輕縱，而未依上揭意旨指出具體事由，或形
    式上雖已指出具體事由，然該事由縱使屬實，亦不足以認為
    原判決有何不當或違法者(例如：對不具有調查必要性之證
    據，法院未依聲請調查亦未說明理由，或援用證據不當，但
    除去該證據仍應為同一事實之認定)，皆難謂係具體理由，
    俾與第二審上訴制度旨在請求第二審法院撤銷、變更第一審
    不當或違法之判決，以實現個案救濟之立法目的相契合，並
    節制濫行上訴(最高法院97年度臺上字第892號判決意旨可資
    參照)。又理由是否具體，則屬第二審法院審查之範圍，不
    在命補正之列，亦即上訴書狀已記載理由，並有具體之敘述
    時，其上訴既屬合法，第二審法院固應就其理由之是否可取
    ，為實體之審理及判斷；如認其上訴書狀雖記載理由，但並
    未具體敘述時，則無須再命補正，可逕認其上訴不合法，以
    判決駁回之，此有最高法院97年度臺上字第1281號判決意旨
    可參。
二、本案檢察官不服原審判決提起上訴，其上訴理由略謂：(一)行
    使偽造私文書部分：被告業於偵查中供稱：第2會當時伊有
    以證人謝依玫名義書寫標單，也有寫標金，標單上確實有寫
    謝依玫之姓名等語(見偵查卷第20頁)，證人謝依玫於原審證
    稱：第2會伊確實有去投標現場，被告說要投標的話就拿紙
    來寫，伊有當場投標，當時在場會員只有伊，被告是會首等
    語。告訴人庭呈之互助會簿影本，亦明確登載第2會係由謝
    依玫以4800利息得標，是依證人謝依玫前揭證述，投標時均
    需於紙張上書寫標金為該互助會操作之規則，核與被告自白
    及互助會冊影本相符，足以供作被告自白之補強證據。(二)量
    刑部分：本件被告冒標互助會，對系爭互助會員造成財產上
    之損害，且未與告訴人、被害人（其餘會員）、證人謝依玫
    達成和解，又於審理過程中私下撥打電話給證人謝依玫，企
    圖影響謝依玫證言，原審量處有期徒刑6月，量刑顯有不當
    ，爰請求撤銷原判決，對被告另為適法之判決等語。
三、按依刑事舉證分配之法則，對於被告之成罪事項，應由檢察
    官負舉證義務，檢察官無法舉證使本院產生無合理懷疑之確
    信心證，縱被告所辯前後矛盾或有瑕疵或交代不清，亦不得
    因此反面推論被告之罪行成立，致違刑事舉證分配之法則。
    是以檢察官既不能舉證證明被告有其起訴之犯罪行為，而使
    法院產生無庸置疑之明確心證，則依罪疑唯有利於被告原則
    ，即不得對被告為有罪之認定。原審判決就被告古沛頤被訴
    行使偽造準私文書不另為無罪部分，業已詳述檢察官所舉之
    證據，如被告於偵查中之自白、證人謝依玫之證詞、互助會
    單等，何以無法證明被告有起訴書所指日期之行使偽造準私
    文書行為，而於判決書中詳敘其調查、取捨證據之結果及憑
    以認定犯罪事實之心證理由，從形式上觀察，原審判決尚無
    不當或違法之情形存在。再者，刑事訴訟法第154條第1項之
    無罪推定原則，並非僅為被告個人之訴訟利益而設，尤其重
    在發現真實以求國家刑罰權之正確行使。若無足可證明被告
    從事犯罪構成要件之積極證據，無論假定某一被告為犯人而
    命其自證無罪，藉以過濾及鎖定特定犯罪人，或推測被告涉
    及之某項罪名，而依其自辯過程蒐求該被告生活經歷資料，
    藉以判斷其究竟有無構成特定犯罪，俱非法之所許。檢察官
    上訴意旨雖以告訴人庭呈之互助會影本、證人謝依玫之證詞
    、以及投標時均需於紙張上書寫標金為互助會操作規則而認
    定上述足為被告自白之補強證據。惟證人謝依玫於原審時明
    白證稱：第2會是在民國(下同)98年10月時，伊有實際去現
    場投標，但沒有標到，也沒有拿到錢，伊當時填寫金額為新
    臺幣(下同)4800元，伊不清楚何人標到，當時在場會員只有
    伊，會首是被告，還有被告的先生及伊男友在，伊寫了4800
    元後，總共連伊有5張投標單，有當場開標，開標的結果不
    是伊，但是何人伊不知道，開標金額也是4800元，因為是那
    張單子先翻開開標，被告說由先開單的那個人得標，那個人
    伊不認識，所以伊就回去了，伊只有出標1次，當時被告跟
    伊表示沒有得標，伊不清楚第2會的會錢是何人拿走等語（
    見原審卷第28至29頁），核與被告於原審中所辯：98年10月
    10日（的標單）是謝依玫寫的，她有到現場來標會，伊是在
    第3會98年11月10日或第4會98年12月10日才寫謝依玫名義的
    標單，不是第2會98年10月10日等詞相符(見原審卷第14頁、
    第30頁)。顯見本案除被告於偵查中之自白外，並無積極證
    據足資證明被告有於8年10月10日上開互助會第2次開標時，
    有偽造謝依玫標單並冒標之犯行，自不得僅以被告於偵查中
    之自白，即遽以推斷其有行使偽造準私文書之犯行。檢察官
    雖又以投標時均需於紙張上書寫標金為互助會操作規則，而
    認與被告偵查中自白相符，惟互助會操作規則是否有強制性
    ，投標時是否均會遵守此規則不無疑問，況檢察官乃依據證
    人證述即推論投標時均需於紙張上書寫標金，論證過程非稱
    嚴謹，則該補強證據之質量是否達到足使犯罪事實獲得確信
    者，亦不無疑問。是以，檢察官上訴意旨僅以被告於偵查中
    之供述，而置原審其他明白之論斷不顧，有造成舉證義務倒
    置，而違反無罪推定原則之虞，且依刑事舉證分配之法則，
    檢察官上訴並未提出其他積極證據時，自無從為被告不利之
    認定【至被告是否有於上開互助會之第3會98年11月10日或
    第4會98年12月10日行使偽造之證人謝依玫名義標單，並未
    經提起公訴，應由檢察官另行處理】。
四、又按量刑輕重係屬事實審法院得依職權自由裁量之事項，苟
    已斟酌刑法第57條各款所列情狀而未逾越法定刑度，不得遽
    指為違法(最高法院72年度台上字第6696號、75年度台上字
    第7033號判例要旨參照)；且在同一犯罪事實與情節，如別
    無其他加重或減輕之原因，下級審量定之刑，亦無過重或失
    輕之不當情形，則上級審法院對下級審法院之職權行使，原
    則上應予尊重(最高法院85年度台上字第2446號裁判意旨參
    照)。查本件原審判決就檢察官上訴意旨所指，於理由欄已
    詳予載明量刑之依據：「爰審酌被告擔任互助會會首，不知
    篤守信用，愛惜會員對其之信任，竟為圖一己之私，以會員
    謝依玫名義詐取活會會款，詐騙所得金額非低，顯已獲得相
    當之不法利益，暨考量其犯罪之動機、目的，尚未與告訴人
    賴素蘭達成和解，且犯後否認犯行等一切情狀」(參原判決
    第5頁第13至17行)，量處有期徒刑6月之刑，並諭知易科罰
    金之折算標準。本院從形式上觀察本案被害之人數有11人，
    被告犯罪所得之金額為32萬7600元，認原審法院已就刑法第
    57條揭示之各種量刑條件妥為斟酌，符合「罪當其罰」之原
    則，並無濫用量刑權限之違法或失當之處。
五、綜上所述，本院依形式上觀察，認原審判決關於判決被告古
    沛頤詐欺有罪、行使偽造準私文書不另為無罪部分，認事用
    法並無違法或不當之處，檢察官上訴理由並未依據卷內既有
    訴訟資料或提出新事證，指摘或表明第一審判決有何採證認
    事、用法或量刑等足以影響判決本旨之不當或違法，而構成
    應予撤銷之具體事由，自非屬得上訴第二審之具體理由。依
    上揭法律規定及判決意旨，檢察官提起之第二審上訴不合法
    律上程式，爰不經言詞辯論，判決駁回上訴。
據上論斷，應依刑事訴訟法第367條前段、第372條，判決如主文
。
中    華    民    國   100    年    12    月    29    日
            刑事第五庭  審判長法  官  趙  春  碧
                              法  官  楊  文  廣
                              法  官  林  宜  民
以上正本證明與原本無異。
被告不得上訴。
檢察官除有刑事妥速審判法第9條第1項之情形外，不得上訴。
如不服本判決應於收受送達後10日內向本院提出上訴書狀，其未
敘述上訴之理由者，並得於提起上訴後10日內向本院補提理由書
（均須按他造當事人之人數附繕本）「切勿逕送上級法院」。

                              書記官  吳  雅  菁
中    華    民    國   100    年    12    月    29    日